【裁判字號】    92,上訴,935
【裁判日期】    920730
【裁判案由】    違反森林法
【裁判全文】
臺灣高等法院高雄分院刑事判決                    九十二年度上訴字第九三五號
    上  訴  人  台灣屏東地方法院檢察署檢察官
    被      告  甲○○
    選任辯護人  林幸郎
右上訴人因被告違反森林法案件，不服臺灣屏東地方法院九十一年度訴字第五九八號
中華民國九十二年三月三十一日第一審判決（起訴案號：臺灣屏東地方法院檢察署九
十年度偵字第三九二七號），提起上訴，本院判決如左：
      主  文
原判決撤銷。
甲○○竊盜，處有期徒刑陸月，如易科罰金，以參佰元折算壹日。
      事  實
一、甲○○意圖為自己不法之所有，於民國（下同）九十年二月初某日，至屏東縣牡
    丹鄉石門村舊垃圾場（坐落頂茄芝萊段一之三號，屬該鄉公所公共造產用地）後
    面，未經允許，擅自挖取七里香二十一棵及烏柑仔樹三棵，得手後種植於其父余
    信治位於屏東縣牡丹鄉○○村○○路一五一號住處後方空地，嗣於九十年四月二
    十五日十七十三十分許，為警會同屏東林區管理處恆春工作站人員查獲，並扣得
    上開七里香及烏柑仔樹。
二、案經屏東縣警察局恆春分局移送台灣屏東地方法院檢察署檢察官偵查起訴。
      理  由
一、訊據被告甲○○供承於右揭時地，未經允許擅自挖取上開七里香二十一棵及烏柑
    仔樹三棵等情，而該垃圾掩埋場係屬牡丹鄉公所公共造產用地，有該鄉公所九十
    二年三月二十四日牡鄉民字第○九二○○○一四八七號函可憑（原審卷五十九之
    一頁），被告於警訊亦坦承係盜挖而來（見警訊筆錄第二頁正面），況該七里香
    二十一棵及烏柑仔樹三棵有相當之經濟價值，被告亦不致誤認為他人廢棄之物；
    又被告供稱樹木挖掘地點共計兩處，即牡丹鄉公所後方山地內之舊垃圾場附近，
    經原審於九十二年二月二十七日會同被告、當地警員及林管處恆春工作站人員劉
    育宗前往履勘結果，該處海拔一百八十公尺（衛星定位Ｘ座標為二二五三九四、
    Ｙ座標則分別為0000000及0000000），既非第二十九林班地，亦
    非國有林班地，在Ｙ座標為0000000處發現有七里香數棵，樹齡約在百年
    左右，此有勘驗筆錄（原審卷第二十三頁）、照片八幀（原審卷第三十四、三十
    五頁）及林務局九十二年三月十一日九十二春業字第○七八五號函附之現場位置
    圖（原審卷第四十一頁）在卷可考，至於七里香之樹齡部分則據證人劉育宗證述
    明確（原審卷第五十二頁筆錄參照）。依上開勘驗結果，在Ｙ座標為00000
    00處發現有七里香數棵，樹齡約在百年左右，足見被告所供稱在上開牡丹鄉公
    所舊垃圾場後面挖取七里香等樹木，即非無據，而該該挖取七里香及烏柑仔樹之
    處，並非第二十九林班地，亦非國有林班地；至於該次勘驗時，雖未發現七里香
    之樹洞或殘根，然被告盜挖日期係九十年二月初，而會勘日期係九十二年二月二
    十七日，相距達約二年之久，其間雨水沖刷或其他因素，而於勘驗時未發現樹洞
    或殘根，應屬合乎常理，不能執此而認被告之供述有何不實。此外，復有責付保
    管單附卷可資佐證，事證明確，被告之犯行堪以認定。
二、核被告所為，係犯刑法第三百二十條第一項竊盜罪。公訴人認被告係於九十二年
    二月初某日，至屏東林區管理處（以下簡稱林管處）恆春工作站所管理之恆春事
    業區第二九國有林班地，以不明利器竊取該林班地內百年樹齡之七里香二十一棵
    及烏柑仔樹三棵，得手後種植於其父余信治位於屏東縣牡丹鄉○○村○○路一五
    一號住處後方空地，因認被告甲○○涉犯森林法第五十二條第一項第一款之加重
    竊取森林主產物云云。訊據被告堅決否認有至該處竊取上開樹木，辯稱：扣案樹
    木係在牡丹鄉公所後方山地內之舊垃圾場後面所挖取，該處不是國有林班地等語
    。經查，屏東林區管理處管恆春工作站所管理之恆春事業區第二九國有林班地，
    有遭盜挖七里香及烏柑仔樹，固據證人即屏東林區管理處恆春工作站技術助理員
    林哲毅證述在卷，並有會勘紀錄、第二十九國有林班地被盜挖位置圖附於警卷可
    查，固堪認為真實。但究竟係何人在何時盜挖？並無任何人目擊，自難以推測之
    詞遽認係被告所盜挖；而證人林哲毅於警訊時雖證稱扣案之七里香二十一棵及烏
    柑仔樹三棵為恆春工作站所屬第二十九林班地失竊之樹木，惟其確認之理由僅為
    ：「依樹之形狀及根部截斷之情形及切口處上有白膠，明顯判斷所挖取之樹木皆
    為『深山』所盜挖。」（警訊卷第五頁筆錄背面參照），然牡丹鄉境內山勢綿延
    ，證人林哲毅如何得知即為第二十九林班地之樹木？且除該第二十九林班地以外
    ，牡丹鄉內之其他山區是否即無七里香或烏柑仔樹生長？應不得以扣案樹木皆在
    「深山」生長，而遽認被告係在第二十九林班地所挖取，證人林哲毅既未親眼目
    睹被告在第二十九林班地內盜採七里香、烏柑仔樹，則其所為證詞乃推測之詞，
    不得作為認定被告有竊取國有林班地樹木之證據。且依上開勘驗結果，可明瞭牡
    丹鄉境內七里香繁殖生長之地點，不只有第二十九林班地一處，從而不能以第二
    十九林班地內發現有七里香遭人盜取之情事，即推論被告家中扣案之七里香係在
    該林班地內盜取；此外，卷附責付保管單、會勘紀錄、第二十九國有林班地被盜
    挖位置圖及查獲照片二十二張等證據，或僅能證明第二十九國有林班地內有樹木
    遭人盜挖之情事，或僅能證明被告家中放置有扣案樹木，惟尚無從證明二者有所
    關聯，亦即不能證明扣案樹木係自第二十九國有林班地內所盜挖，所以均不得作
    為認定被告有竊取國有林班地樹木之證據。綜上所述，公訴人所舉之證據不足以
    證明被告確有竊取國有林班地樹木而有違反森林法之竊盜犯行，但被告有竊取前
    開牡丹鄉公所舊垃圾場附近之樹木（非國有林班地），有如前述；而公訴人起訴
    之事實係指訴被告於九十年二月初某日，竊取上開扣案之七里香二十一棵及烏柑
    仔樹三棵，與本院判決認定被告於九十二年二月初，在牡丹鄉公所垃圾掩埋場後
    面（非國有林班地）竊取上開扣案之七里香二十一棵及烏柑仔樹三棵，兩者基本
    事實相同，本院自得變更起訴法條予以審理。
三、原審認被告未竊取國有林班地之樹木，固非無見。惟查，原審亦認被告有在屏東
    縣牡丹鄉公所舊垃圾山後面竊取上開樹木（詳原審判決第四面），而有如前述，
    檢察官起訴之事實與本院判決認定之基本事實同一，但原審未變更檢察官起訴法
    條予以審理，卻諭知本案無罪，另請檢察官偵辦被告竊取牡丹鄉舊垃圾山後面前
    開扣案樹木之竊盜犯行，即有未洽，檢察官上訴意旨仍認被告竊取國有林班地之
    樹木，而有違反森林法第五十二條第一項第一款之犯行，雖不足取，但原判決既
    有上開可議之處，仍無可維持，應將原判決撤銷改判。審酌被告前此尚無犯罪前
    科，其犯罪手法，所竊取之財物價值，及其犯罪後之態度等一切情狀，量處如主
    文第二項所示之刑，並諭知易科罰金之折算標準。
據上論結，應依刑事訴訟法第三百六十九條第一項前段、第三百六十四條、第二百九
十九條第一項前段、第三百條，刑法第三百二十條第一項、第四十一條第一項，罰金
罰鍰提高標準條例第一條前段、第二條，判決如主文。
本案經檢察官王登榮到庭執行職務。
中      華      民      國    九十二    年      七      月     三十     日
                              臺灣高等法院高雄分院刑事第一庭
                                  審判長法官  曾永宗
                                        法官  郭玫利
                                        法官  邱永貴
右正本證明與原本無異。
檢察官部分如不服本判決應於收受本判決後十日內向本院提出上訴書狀，其未述上
訴理由者，並得於提起上訴後十日內向本院補提理由書狀（均須按他造當事人之人數
附繕本)「切勿逕送上級法院」。
被告部分不得上訴。
                                      書記官  梁雅華
中    華    民    國      九十二      年      七      月     三十一   日
附錄：本判決論罪科刑法條：
刑法第三百二十條第一項：
意圖為自己或他人不法之所有，而竊取他人之動產者，為竊盜罪，處五年以下有期徒
刑、拘役或五百元以下罰金。


司法院資訊處製作；財團法人民間司法改革基金會備份。
